臺灣高等法院臺南分院刑事判決　　　　　　　九十二年度上易字第一一九號　Ｃ
　　　上　訴　人
　　　即　被　告　丙　○　○
右上訴人因偽造文書等案件，不服臺灣臺南地方法院九十二年易字第一０三九號中華
民國九十二年十月二十二日第一審判決（起訴案號：臺灣臺南地方法院檢察署九十二
年度偵緝字第六三０、六三一號），提起上訴，本院判決如左：
      主      文
原判決關於偽造公印文部分撤銷。
丙○○無罪。
      理      由
一、公訴意旨略以：丙○○於九十年十一月間，在臺南市○區○○路、中華南路口附
    近，拾獲乙○○失竊而遭人棄置之汽車駕駛執照一枚，竟意圖為自己不法之所有
    ，將之侵占為己有（侵占離本人所持有物部分，經原審判處罰金三千元確定）。
    嗣於九十二年一月初，得知其友人甲○○（已另案起訴）因案通緝，亟需偽造證
    件掩飾身分，乃向甲○○取得照片，將前揭乙○○之駕駛執照換貼甲○○之照片
    ，予以變造後，在臺南市○○路某公園交付甲○○持用。嗣因甲○○於九十二年
    一月二十八日因毒品案件遭警查獲，提出乙○○駕駛執照，冒充乙○○應訊，羈
    押後經臺灣臺南看守所人員發覺，報告檢察官處理，由檢察官指揮員警循線查出
    上情。因認其涉有刑法第二百十二條偽造特種文書罪嫌等語。
二、按犯罪事實應依證據認定之，無證據不得認定其犯罪事實；又不能證明被告犯罪
    者，應諭知無罪之判決；刑事訴訟法第一百五十四條第二項、第三百零一條第一
    項分別定有明文。又認定不利於被告之事實，須依積極證據，苟積極證據不足為
    不利於被告事實之認定時，即應為有利於被告之認定，更不必有何有利之證據。
    再事實之認定，應憑證據，如未能發現相當證據，或證據不足以證明，自不能以
    推測或擬制之方法，為裁判基礎，最高法院三十年上字第八一六號、四十年台上
    字第八六號判例可資參照。
三、公訴人認被告涉嫌刑法第二百十二條偽造特種文書罪，無非以使用偽造乙○○駕
    駛執照之甲○○指證及扣案偽造駕駛執照，為其所憑論據。訊之上訴人即被告丙○○矢口否認變造駕駛執照，辯稱：伊於九十二年一月初在勒戒中，不可能變造
    駕照給甲○○使用；又伊撿到該駕照，因沒必要使用，甲○○告訴伊因他有需要
，伊當場即交給他，沒幫甲○○變造等語。
四、經查：
  (一)被告變造駕照之事實，雖據甲○○於警訊時、偵查、原審及本院審理中，證述被
    告丙○○確有取走伊照片變造駕駛執照後，交給伊使用等情，惟其所證之交付時
    地前後不一，且甲○○於警訊及原審所述九十二年一月初交付，或偵查中所述九
    十一年十二月至九十二年一月十四日前交付，然而被告自九十一年十二月二十七
    日入臺灣臺南看守所執行勒戒至九十二年一月二十一日出所，證人甲○○所指交
    付照片變造駕駛執時間，顯不可能。又證人甲○○供稱被告變造駕駛執照交與其
    使用，不需代價，亦與一般犯罪目的不符，因此證人之陳述，可能為自已脫罪所
    為陳述，則不能無疑。
  (二)扣案經變造之乙○○駕駛執照，經本院當庭勘驗，其變造方法係將執照上護膜撕
    開，以甲○○照片換貼原照片，再黏回原護膜，即告完成，外觀上似有鋼印，然
    而甲○○照片並無鋼印，有勘驗筆錄及護膜撕開前後影印本附卷照可佐，是本案
    僅以貼換照片變造駕駛執照，並未偽造交通部製發汽車駕駛執照之鋼印文一枚於
    該駕照上，應可認定。如此變造方法，亟為簡單，任何人均可為之，是被告所辯
    僅將拾獲駕駛執照交與甲○○，未幫甲○○變造，應可採信。
五、綜上所述，本案依調查所得證據，尚不能證明被告變造乙○○駕駛執照，此外復
    查無其他積極證據足認被告涉有公訴人指訴犯行。原審就此部分疏未詳察，遽認
    被告犯刑法第第二百十二條、第二百十六條行使變造特種文書罪及刑法第二百十
    八條第一項偽造公印文罪，即有未洽。被告上訴意旨，辯稱公訴人所指訴犯罪時
    間，其人在勒戒所，指摘原判決採證不當，為有理由，自應由本院就此部分撤銷
    改判，諭知被告無罪判決，以昭公允。
據上論斷，應依刑事訴訟法第三百六十九條第一項前段、第三百六十四條、第三百零
一條第一項，判決如主文。
本案經檢察官蘇南桓到庭執行職務。
中    華    民    國      九十三      年      一      月      二十      日
                                  臺灣高等法院臺南分院刑事第一庭
                                      審判長法官  黃    崑    宗
                                            法官  蔡    長    林
                                            法官  李    文    福
右正本證明與原本無異。
如不服本判決，應於判決送達後十日內向本院提出上訴狀，其未敘述理由者並應於提
出上訴狀後十日內向本院補提理由書（應附繕本)。
                                      法院書記官  李    良    倩
中    華    民    國      九十三      年      一      月      二十      日
